臺灣高等法院民事裁定
110年度訴聲字第16號
聲  請  人  趙守文  

上列聲請人因與相對人賴阿蘭、陳又嘉間塗銷所有權移轉登記等
事件（本院110年度重上字第533號），聲請許可訴訟繫屬事實登
記，本院裁定如下：
    主  文
聲請駁回。
    理  由
一、訴訟標的基於物權關係，且其權利或標的物之取得、設定、
    喪失或變更，依法應登記者，於事實審言詞辯論終結前，原
    告得聲請受訴法院以裁定許可為訴訟繫屬事實之登記；前項
    聲請，應釋明本案請求，此觀民事訴訟法第254條第5項、第
    6項前段規定甚明。前開規定於第二審程序準用之，亦為同
    法第463條所明定。
二、經查：
　㈠聲請人主張其於民國108年12月10日受讓第三人陽明山聯合煤
    氣分裝場股份有限公司對相對人賴阿蘭之債權，迄今尚有新
    臺幣（下同）5,702,660元未受清償，嗣相對人賴阿蘭於
　　109年9月22日基於通謀虛偽意思表示，以買賣為原因(下稱
    系爭買賣)，將坐落新北市○○區○○段00地號土地，權利範圍1
    27/5000及其上新北市○○區○○路000巷0弄00號3樓房屋(下合
    稱系爭房地）移轉登記予相對人陳又嘉（下稱系爭買賣登記
    ），並塗銷系爭房地上板信商業銀行股份有限公司及簡幕榕
    (為原審被告，未提起上訴)之抵押權登記，顯有脫產情形。
    爰依如附表「請求權基礎」欄所示之規定，提起本件訴訟。
    其先位聲明：1.確認賴阿蘭與陳又嘉就系爭房地於109年8月
    21日所為買賣之債權行為及109年9月15日所為移轉所有權登
    記之物權行為均無效。2.陳又嘉應將系爭買賣登記予以塗銷
    。3.陳又嘉、賴阿蘭、簡幕榕應連帶給付伊180萬元。退步
    言，縱認系爭買賣之債權及物權行為均有效，然系爭買賣乃
    詐害債權行為，其第一備位聲明：1.賴阿蘭與陳又嘉就系爭
    房地於109年8月21日所為買賣之債權行為及109年9月15日所
    為移轉所有權登記之物權行為均應予撤銷。2.陳又嘉應將系
    爭買賣登記予以塗銷。3.陳又嘉、賴阿蘭、簡幕榕應連帶給
    付伊180萬元。倘上開請求均無理由，第二備位聲明請求簡
    幕榕、賴阿蘭連帶賠償其5,702,660元(各項請求權基礎詳如
    附表「請求權基礎」欄所示)。
　㈡然檢視聲請人所主張之各項請求權基礎係民法第87條第1項、
    第242條第、第113條、第184條第1項前段、後段、第2項、
    第185條、第244條第2項、第4項等規定，均係債權請求權，
    自非基於物權之權利或標的物之取得、設定、喪失或變更依
    法應登記之情形，核與上開規定所定「訴訟標的基於物權關
    係」之要件不符，聲請人依上開規定聲請為訴訟繫屬事實之
    登記，於法不合，不應准許。
三、本件聲請為無理由，爰裁定如主文。
中　　華　　民　　國　　110 　年　　12　　月　　8　　日
                  民事第四庭    
                      審判長法  官  傅中樂
                            法  官  管靜怡 
                            法  官  呂淑玲
正本係照原本作成。
如不服本裁定，應於收受送達後10日內向本院提出抗告狀，並應
繳納抗告費新臺幣１千元。
中　　華　　民　　國　　110 　年　　12　　月　　8 　　日
　　　　　　　　　　　　    　書記官  黃雯琪